【裁判字號】    98,上易,2812
【裁判日期】    981124
【裁判案由】    妨害自由
【裁判全文】
臺灣高等法院刑事判決                98年度上易字第2812號
上  訴  人
即  被  告  甲○○
上列上訴人因妨害自由案件，不服臺灣士林地方法院中華民國98
年9月25日98年度易字第391號第一審判決（起訴案號：臺灣士林
地方法院檢察署98年度偵字第4231號），提起上訴，本院判決如
下：
    主    文
上訴駁回。
    理    由
壹、按不服地方法院之第一審判決而上訴者，須提出上訴書狀，
    並應敘述具體理由，為上訴必備之程式。其所提出之書狀未
    敘述上訴理由，或僅曾以言詞陳述上訴理由者，均應於上訴
    期間屆滿後20日內補提理由書於第一審法院。第一審法院經
    形式審查，認逾期未補提上訴理由者，應定期間先命補正；
    逾期未補正者，為上訴不合法律上之程式，應以裁定駁回。
    刑事訴訟法第350條第1項、第361條、第362 條及第367條分
    別定有明文。職是，上訴人雖已提出上訴理由，惟所提非屬
    具體理由者，應由第二審法院以上訴不合法律上之程式或不
    合上訴之法定要件，判決駁回。所謂具體理由者，必係依據
    卷內既有訴訟資料或提出新事證，指摘或表明第一審判決有
    何採證認事、用法或量刑等足以影響判決本旨之不當或違法
    ，而構成應予撤銷之具體事由，始克當之。例如，依憑證據
    法則者，應具體指出所採證據何以不具證據能力；或依憑卷
    證資料，應明確指出所為證據證明力之判斷如何違背經驗或
    論理法則。反之，僅泛言原判決認定事實錯誤、違背法令、
    量刑失之過重或輕縱，而未依上揭意旨指出具體事由；或形
    式上雖已指出具體事由，然該事由縱使屬實，亦不足以認為
    原判決有何不當或違法者。例如，對不具有調查必要性之證
    據，法院未依聲請調查亦未說明理由；或援用證據不當，但
    除去該證據仍應為同一事實之認定，均難謂係具體理由，俾
    與第二審上訴制度旨在請求第二審法院撤銷、變更第一審不
    當或違法之判決，以實現個案救濟之立法目的相契合，並節
    制濫行上訴（參照最高法院97年度臺上字第892號、第3267
    號、第3992號、第4252號刑事判決）。再者，上訴書狀已記
    載理由，並有具體之敘述時，其上訴既屬合法，第二審法院
    應就其理由之是否可取，為實體之審理及判斷。如認其上訴
    書狀雖記載理由，然未具體敘述時，則無須再命補正，可逕
    認其上訴不合法，以判決駁回之（參照最高法院97年度臺上
    字第4475號刑事判決）。
貳、原審判決略以：緣乙○○係臺北市北投區○○○路富貴大樓
    社區（下稱富貴大樓社區）之住戶，被告於民國97年12月4
    日下午1時許至上開社區探訪其姐時，因認乙○○所有車牌
    號碼0297-UW號自小客車停放之臺北市北投區○○○路1號1
    樓旁停車格，為其私人土地，被告竟在前開停車格旁，持ㄇ
    字型阻車器敲打上開車輛右後方保險桿處（毀損部分業據撤
    回告訴），乙○○即持手機欲對上開車輛照相採證，甲○○
    見狀，竟基於恐嚇之犯意，對乙○○恫嚇稱：你出去，你出
    去，這個地方是我的，你如果不出去，我就給你打死等語。
    以此危害乙○○生命、身體之言語恐嚇乙○○，使乙○○心
    生畏懼致生危害於其安全，旋即被告即持上開阻車器毆打乙
    ○○之頭部，致使乙○○受有頭部外傷合併腦震盪之傷害（
    傷害部分亦據撤回告訴）。案經乙○○訴由臺北市政府警察
    局北投分局移送臺灣士林地方法院檢察署檢察官偵查起訴等
    事實。業經原審審酌證人即被害人乙○○、證人張德旺、證
    人即被告之子陳亮延之證詞，暨臺北市政府警察局北投分局
    永明派出所受理各類案件紀錄表正本、被害人上開車輛後保
    險桿處及ㄇ字型阻車器照片、財團法人振興復健醫學中心診
    斷證明書、現場照片等事證（偵查卷第12、15、23、34頁）
    ，認定被告否認犯罪，係屬卸責之詞，不足採信。準此，被
    告犯刑法第305條之恐嚇危害安全罪堪以認定。爰審酌被告
    之姐與被害人互有鄰里關係，本應和睦共處，如為停車位產
    權糾紛，應循正當法律途徑解決始為正辦，竟捨合法途徑動
    輒出以恐嚇言詞危害被害人，惡性非輕，且犯後否認犯行，
    態度難認良好，惟念其事後已與被害人達成和解，有原審法
    院98年8月20日和解筆錄在卷可按（98年度附民字第140號卷
    第4頁）。業已思填補被害人之損害，並非毫無悔意等一切
    情狀，量處拘役15日，如易科罰金，以新台幣1千元折算1日
    。職是，本院認原審已詳敘其所憑證據、認定理由及量刑依
    據。自形式上觀察，原判決無認定事實錯誤、量刑瑕疵或違
    背法令之情形，核其認事用法，並無違誤，量刑堪稱妥適。
參、本件上訴人即被告不服原判決提起上訴，其98年11月9日上
    訴理由略以：本件被告有對證人張德旺提起竊佔及強制罪等
    訴訟，是被告與證人張德旺難謂無嫌隙，且證人張德旺與被
    害人乙○○居住於同一社區，亦有特殊情誼，原審認證人張
    德旺與被告間並無嫌隙，其與被害人亦無特殊情誼，證詞應
    堪可信，要非無疑。而本件員警翁秉晨於檢察事務官訊問時
    陳述：其並未聽到被告有說打死你等恐嚇之語。足件被告並
    無涉犯本件恐嚇犯行，且原審亦未傳喚員警翁秉晨到庭作證
    ，亦有違誤，為此提起上訴云云。經查：
一、被告犯有刑法第305條之恐嚇危害安全罪，業經原審綜合相
    關事證，審酌認定綦詳。被告雖辯稱其有對證人張德旺提起
    竊佔及強制罪等訴訟，且證人張德旺與被害人居住於同一社
    區，渠等有特殊情誼，認證人張德旺證詞不足採信云云。惟
    被告對證人提起訴訟或證人與被害人居住同一社區，其與證
    人之證詞可信與否，並無必然關係，況證人張德旺業經具結
    在案，以擔保其證言之真實性（原審卷第32頁）。職是，被
    告上開所辯，要屬其個人揣測之詞，尚難以此即認證人張德
    旺證詞不足採信。
二、證人即員警翁秉晨於檢察事務官詢問時證稱：伊對於被告有
    無表示你不離開，我就打死你，並無印象等語（偵查卷第45
    頁）。自上開證言可知，證人即員警翁秉晨對被告有無涉犯
    恐嚇犯行，並無印象，自無從證明被告有無犯罪，自無傳喚
    到庭作證之必要，原審未予傳喚到庭，並無違誤。是被告辯
    稱證人翁秉晨並未聽到被告有說打死你等恐嚇之語，原審未
    傳喚員警翁秉晨到庭作證，亦有違誤云云，要無足採。準此
    ，被告確有恐嚇危害安全犯行無疑，被告上開所辯，尚無足
    取。
肆、綜上所論，本件被告上訴意旨雖以前詞置辯。惟並未指摘原
    審判決有何不當或違法之情形實際存在，且其上開所辯，亦
    無足以影響原審判決本旨，而構成應予撤銷之具體事由，核
    其內容非屬具體之上訴理由甚明。是被告上訴理由未能依卷
    內既有訴訟資料或提出新事證，指摘或表明第一審判決有何
    採證認事、用法等足以影響判決本旨之不當或違法，而構成
    應予撤銷之事由，自非屬得上訴第二審之具體理由。再者，
    本院自形式上以觀，認原審判決認事用法並無違法或不當，
    既如前述。揆諸首揭說明，被告提起第二審上訴不合法律上
    程式，爰不經言詞辯論以判決駁回之。
據上論斷，應依刑事訴訟法第367條前段、第372條，判決如主文
中    華    民    國    98    年    11    月    24    日
                  刑事第五庭  審判長法  官  高明哲
                                    法  官  劉秉鑫
                                    法  官  林洲富
以上正本證明與原本無異。
不得上訴。
                                    書記官  楊秋鈴
中    華    民    國    98    年    11    月    24    日


司法院資訊處製作；財團法人民間司法改革基金會備份。
